【裁判字號】    99,家聲,267
【裁判日期】    991231
【裁判案由】    聲請選任特別代理人
【裁判全文】
臺灣屏東地方法院民事裁定             99年度家聲字第267號
聲  請  人  李善慈
上列當事人聲請選任特別代理人事件，本院裁定如下：
    主  文
選任盧金美（女、民國○○年○月○日生，身分證統一編號：Ｚ
000000000號）為受監護宣告人李黃秀（女，民國○○
○年○月○日生，身分證統一編號：Ｚ000000000號）
辦理被繼承人李萬富遺產繼承登記事宜之特別代理人。
聲請程序費用新台幣壹仟元由聲請人負擔。
    理  由
一、本件聲請意旨略以：聲請人李善慈為受監護宣告之人李黃秀
    之監護人，亦為其子，聲請人之父即受監護宣告之人之配偶
    李萬富於民國99年5 月13日死亡，聲請人與受監護宣告之人
    同為李萬富之繼承人，惟聲請人同時復兼受監護宣告人之法
    定代理人，於辦理被繼承人李萬富遺產繼承登記時涉及自己
    代理與利益衝突，爰依民法1098條第2 項之規定，聲請選任
    盧金美即受監護宣告人之媳為受監護宣人李黃秀辦理遺產繼
    承登記事宜之特別代理人。
二、按監護人之行為與受監護之人之利益相反或依法不得代理時
    ，法院得因監護人、受監護人、主管機關、社會福利機構或
    其他利害關係人之聲請或依職權，為受監護人選任特別代理
    人，民法第1098條第2 項定有明文，又上開民法第1098條第
    2 項之規定，依民法第1113條之規定，於成年人之監護準用
    之。又該條所定「依法不得代理」係採廣義解釋，包括民法
    第106 條禁止自己代理或雙方代理之情形，以及其他一切因
    利益衝突，法律上禁止代理之情形而言，併此敘明。
三、經查，聲請人主張之事實，業據其提出戶籍謄本、親屬系統
    表、99年度監宣字第99號裁定書暨確定證明書、同意書等件
    為證，並據聲請人到院陳述明確，有本院99年11月30日訊問
    筆錄附卷足憑，復經本院職權調取99年度監宣字第99號裁定
    核閱無誤，堪信為真實。聲請人既為李黃秀之監護人，亦與
    李黃秀同時為繼承人，關於被繼承人李萬富之遺產繼承登記
    事宜，有利益衝突及自己代理之虞，依法不得代理，自有為
    受監護宣告之人李黃秀選任特別代理人之必要。本院審酌關
    係人盧金美為受監護宣告人李黃秀之媳，長期照顧受監護宣
    告人李黃秀，同意擔任受監護宣告人李黃秀於辦理其配偶遺
    產繼承登記事宜之特別代理人，從而，聲請人聲請選任盧金
    美為李黃秀辦理其配偶李萬富遺產繼承登記事宜之特別代理
    人，應予准許。至聲請人若僅為辦理繼承登記為公同共有，
    依土地法第73條規定，得由任何繼承人為全體繼承人聲請之
    ，毋需由法院選任特別代理人，附予敘明。
四、依非訟事件法、第21條第1 項、第24條第1 項第，裁定如主
    文。
中    華    民    國    99    年    12    月    31    日
                        家事庭法  官  朱盈吉
以上正本係照原本作成。
如不服本裁定應於送達後10日內向本院提出抗告狀，並繳納抗告
費新臺幣1,000元。
中    華    民    國    99    年    12    月    31    日
                              書記官  蔡明株

司法院資訊處製作；財團法人民間司法改革基金會備份。
